【裁判字號】    99,財管,40
【裁判日期】    990426
【裁判案由】    指定遺產管理人
【裁判全文】
臺灣板橋地方法院民事裁定              99年度財管字第40號
聲   請   人  乙○○
即利害關係人            號4樓.
上列聲請人聲請對被繼承人甲○○指定遺產管理人事件，本院裁
定如下：
    主    文
指定財政部國有財產局臺灣北區辦事處為被繼承人甲○○（男、
民國○○○年○月○○○日生、身分證統一編號：Ｚ00000
0000號、生前最後設籍台北縣板橋市○○里○鄰○○路○段
一０六巷十三弄十三號四樓、民國九十八年十月十七日死亡）之
遺產管理人。
程序費用由被繼承人甲○○之遺產負擔。
    理      由
一、按被繼承人在臺灣地區之遺產，由大陸地區人民依法繼承者
    ，其所得財產總額，每人不得逾新臺幣二百萬元，超過部分
    ，歸屬臺灣地區同為繼承之人，臺灣地區無同為繼承之人者
    ，歸屬臺灣地區後順序之繼承人，臺灣地區無繼承人者，歸
    屬國庫，臺灣地區與大陸地區人民關係條例第67條第1 項定
    有明文。又按被繼承人在臺灣地區之遺產，由大陸地區人民
    依法繼承之遺產事件，其繼承人全部為大陸地區人民者，除
    被繼承人係現役軍人或退除役官兵者，應適用臺灣地區與大
    陸地區人民關係條例第68條規定外，由繼承人、利害關係人
    或檢察官聲請法院指定財政部國有財產局為遺產管理人管理
    其遺產，臺灣地區與大陸地區人民關係條例第67條之1第1項
    亦有明文。
二、本件聲請意旨略以：
(一)聲請人為被繼承人甲○○之姊，甲○○於臺灣地區遺有門牌
    號碼台北縣板橋市○○路○ 段106 巷13弄13號4 樓房屋（下
    稱系爭房屋），聲請人與甲○○就該房地產應有部分各二分
    之一，因甲○○於98年10月17日死亡，其繼承人劉榕、江冠
    儒全部為大陸地區人民，限於法令規定，不易在台灣管理、
    處分甲○○之遺產，聲請人為甲○○之姊且為系爭房屋之共
    有人，屬於法定之利害關係人，先予敘明。
(二)本件被繼承人甲○○（男，民國○○年○ 月○○日生，生前最後
    設籍台北縣板橋市○○路○ 段106 巷13弄13號4 樓）之法定
    繼承人為大陸地區人民即配偶劉榕及子江冠儒，已依臺灣地
    區與大陸地區人民關係條例第66條第1 項規定聲明繼承，並
    經鈞院准予備查在案。被繼承人甲○○已於98年10月17日在
    大陸地區死亡，業已辦妥遺產稅申報程序，其生前既非現役
    軍人，亦非退除役官兵，而被繼承人生前亦因未立遺囑而無
    遺囑執行人，是為使遺產之處置順利進行，並考量遺產管理
    之專業性與公平性，為此聲請指定財政部國有財產局臺灣北
    區辦事處為被繼承人甲○○之遺產管理人等語。
三、經查：聲請人主張其為被繼承人甲○○之姊，且為甲○○遺
    產之系爭房屋之共有人，應有部分各2 分之1 ，屬於利害關
    係人等情，此有戶籍謄本、建物登記第一類謄本附卷可稽，
    從而聲請人以其為利害關係人身分聲請指定被繼承人甲○○
    之遺產管理人，核與首揭規定尚無不合。又被繼承人甲○○
    於98年10月17日死亡，其第一順位之法定繼承人全為大陸地
    區人民即配偶劉榕及子江冠儒，已依法聲明繼承，並經本院
    准予備查在案，且業已辦妥遺產稅申報程序等情，此有戶籍
    謄本、本院99年3 月11日板院輔家慧99年度司聲繼字第4 號
    函影本、財政部台灣省北區國稅局遺產稅免稅證明書影本、
    被繼承人之繼承系統表等件在卷可憑，自堪認為真實。
四、經核本件聲請於法並無不合，爰准聲請人之聲請，指定財政
    部國有財產局臺灣北區辦事處為被繼承人甲○○之遺產管理
    人。
五、依非訟事件法第157條，裁定如主文。
中    華    民    國    99    年    4     月    26    日
                  家事庭  法  官  毛崑山
以上正本係照原本作成。
如對本裁定抗告應於裁定送達後10日之不變期間內向本院提出抗
告狀（應繳納抗告費新台幣壹仟元及附繕本）。
中    華    民    國    99    年    4     月    26    日
                          書記官  廖宮仕

司法院資訊處製作；財團法人民間司法改革基金會備份。
